# 请教陈版及各位大师，母公司使用房产设立全资子公司的处理

提问人：leon007 时间：2013-11-12 21:35:06
母公司用现金 200 万元和房产作价 700 万元（房产原值 1100 万元，净值 900 万元，评估值 3200 万元，根据母公司股东会决议房产作价700 万做出出资额）投资设立全资子公司，那么， 子公司做账：借：银行 200 借：固定资产-房产原值 1100贷：实收资本 900 贷：资本公积 200 贷：累计折旧 200 ； 母公司做账：
（ 1 ）借：固定资产清理 900 借：累计折旧 200 贷：固定资产-房产原值 1100 ； （ 2 ）借：长期股权投资1000 借：营业外支出 100 贷：银行 200 固定资产清理 900 母子公司账务处理是否正确？对于房产的评估是否要考虑？？ 另外，对于母公司投入的房产，是否应该按照评估值（公允价值）视为出资资产缴纳所得税，还是按照账面金额？请大师们指教！

回答人：chenyiwei
需要明确： 1 、为何本案例中固定资产的评估值显著高于账面价值，但股东协商作价金额低于账面价值？是因为评估值有误，还是股东协商作价不公允？是否表明该资产实际上发生了减值？ 2 、该固定资产是单项资产，还是构成企业合并准则所指的“业务”？

提问人：leon007 时间：2013-11-13 09:08:40
根据了解，（ 1 ）评估是由国内大型具有证券资格的评估事务所出具的正式评估报告，至于股东协商作价金额的问题，是根据母公司股东会各股东讨论的结果，无其他特殊原因，类似于拍脑袋决定的。（ 2 ）该项房产仅仅是单项资产，是一座办公楼，也不适合改修为生产场所，不构成业务。

回答人：chenyiwei
根据《企业会计准则第 4 号——固定资产》第十一条规定：“投资者投入固定资产的成本，应当按照投资合同或协议约定的价值确定，但合同或协议约定价值不公允的除外”。 本案例中的评估值与股东作价金额差异很大，从你说的情况看，很可能评估值较为合理，但股东作价金额不公允，因此被投资企业个别报表层面应按公允价值 2500 万元计量该项固定资产。即： 借：固定资产 2500 万，贷：
实收资本 900 万，贷：资本公积 1600 万。
母公司个别报表层面按不具有商业实质的非货币性资产交换处理，按投出资产的账面价值转为对子公司的长期股权投资成本。

提问人：leon007 时间：2013-11-13 10:02:03
陈版，如果是这样则有一下会计分录： 1 、母公司个别报表层面按不具有商业实质的非货币性资产交换处理，按投出资产的账面价值转为对子公司的长期股权投资成本。不确认当期损益 借：固定资产清理 900 累计折旧 200 贷：固定资产原值 1100 借;长期股权投资 1100 贷：银行存款 200 贷：固定资产清理 900 （同时母公司考虑按照公允价值处置资产承担所得税影响，分录略） 2 、子公司按照公允价值确定投入的固定资产价值 借：固定资产 --（评估价值） 3200 银行 200 贷：实收资本 900 （本案例不考虑首次出资的对于货币资金的限制，近作为问题讨论）
贷：实收资本 2500 3、合并层面，假定新设子公司 12 月 31 日成立，无其他损益事项，母子公司长投和权益如何合并抵消？？

回答人：chenyiwei
可以这样理解。

提问人：leon007 时间：2013-11-13 10:08:10
合并层面是否这样处理： 借：实收资本--（子公司） 900 资本公积--（子公司） 2500 贷：长期股权投资--子公司1100 贷：固定资产-原值 2300 （3200-900)

回答人：chenyiwei
大体上是这个思路。但抵销分录中应当是贷记固定资产原值 2100 ，同时贷记累计折旧 200 ，使合并报表层面原值恢复到 1100 ，累计折旧恢复到 200 。

提问人：青霜锁道 时间：2013-11-13 14:53:44
因为设立的是全资子公司，是否子公司可以按该资产的账面价值作为入账成本？

回答人：chenyiwei
子公司接受投资者投入不构成业务的资产，还是按照公允价值计量的，即母子公司在此问题上的处理是不对等的。